臺灣高等法院民事裁定　　　　　　　　　100年度抗字第598號
抗　告　人　蓋永臣
上列抗告人與相對人麥帥新城Ｄ區管理委員會撤銷區分所有權人
會議決議事件，對於中華民國100年3月14日臺灣士林地方法院
100年度補字第223號裁定，提起抗告，本院裁定如下：
    主  文
抗告駁回。
抗告費用新台幣一千元由抗告人負擔。
    理  由
一、本件抗告意旨略以：伊係起訴主張相對人於民國99年12月5
    日所召開之區分所有權人會議違反公寓大廈管理條例第25條
    第3項及麥帥新城Ｄ區規約（下稱系爭規約）第3條第2項規
    定，而請求法院撤銷其決議，與社區財產權無關，屬非因財
    產權起訴，應徵之裁判費為新台幣（下同）3,000元，原裁
    定認本件係因財產權起訴，其訴訟標的價額不能核定，依民
    事訴訟法第77條之12規定，核定訴訟標的價額為165萬元，
    命伊補繳第一審裁判費17,335元，並不合法，爰聲請廢棄原
    裁定。
二、按以財產上之形成權為訴訟標的者，為財產權之訴訟，請求
    撤銷區分所有權人會議決議之訴，其訴訟標的法律關係之形
    成權，既非身分上之形成權，自屬財產權之訴訟。其訴訟標
    的價額，應以原告如獲勝訴判決所得受之客觀上利益定之（
    最高法院83年臺抗字第161號判例、97年度臺抗字第590號裁
    定意旨參照）。又訴訟標的之價額，由法院核定。核定訴訟
    標的之價額，以起訴時之交易價額為準；無交易價額者，以
    原告就訴訟標的所有之利益為準，以一訴主張數項標的者，
    其價額合併計算之。但所主張之數項標的互相競合或應為選
    擇者，其訴訟標的價額，應依其中價額最高者定之，訴訟標
    的之價額不能核定者，以第466條所定不得上訴第三審之最
    高利益額數加十分之一定之，民事訴訟法第77條之1第1、2
    項、第77條之2第1項、第77條之12定有明文。
三、經查，抗告人於原法院係以相對人之區分所有權人會議召集
    人劉瑞川不具合法召集人資格，違反法定召集程序，而主張
    該第10屆區分所有權人會議之決議及管理委員會委員之選舉
    不合法，起訴聲明撤銷相對人於99年12月5日召開之第10屆
    區分所有權人會議之決議及管理委員會之選舉，上開管理委
    員會選舉，為系爭區分所有權人會議議決事項，有民事起訴
    狀、開會通知、會議紀錄（見原審卷5頁至12頁）在卷可查
    ，揆諸前揭說明，抗告人並非對於親屬關係及身分上之權利
    有所主張，而係以財產上之形成權為訴訟標的，自屬財產權
    訴訟。原法院認屬財產權訴訟，其訴訟標的之價額不能核定
    ，依前揭規定，而核定為165萬元，並於100年3月14日書面
    裁定命抗告人於收受原裁定送達5日內補繳第一審裁判費17,
    335元，並無不合。至於抗告人執原法院94年4月7日士院儀
    民團94年度補字第109號裁定、97年度補字第66號裁定，認
    非因財產權而起訴，應繳裁判費3,000元云云，該法律見解
    於法不合，本院並不受其拘束，併予敘明。本件抗告意旨指
    摘原裁定不當，求予廢棄，為無理由，應駁回其抗告。
四、據上論結，本件抗告為無理由，爰裁定如主文。
中    華    民    國   100    年    4     月    29    日
                  民事第十六庭
                        審判長法  官  王聖惠
                              法  官  謝碧莉
                              法  官  呂淑玲
正本係照原本作成。
不得再抗告。
中    華    民    國   100    年    4     月    29    日
                              書記官  明祖全